【裁判字號】    92,聲再,33
【裁判日期】    920306
【裁判案由】    聲請再審
【裁判全文】
臺灣高等法院刑事裁定                              九十二年度聲再字第三三號
    聲  請  人
    即受判決人  甲○○
右列聲請人因違反水土保持法等案件，對於本院九十年度上訴字第四五五號，中華民
國九十年三月二十三日確定判決（台灣士林地方法院八十八年度訴字第七三六號、台
灣士林地方法院檢察署八十八年偵字第五四三○號），聲請再審，本院裁定如左：
    主  文
再審之聲請駁回。
    理  由
一、本件聲請意旨略稱：
（一）本案確定判決認聲請人犯有水土保持法第三十三條第三項前段、第二十八條第
      五十六條及第五十五條之規定，而認其所認定之事實為甲○○為上開山坡地所
      有人即水土保持義務人，竟意圖營利，未擬具水土保持計畫送請主管機關核定
      ，即與多名不詳姓名之成年人共同基於在上開山坡地內開挖設置墳墓、開闢道
      路即堆放開挖造墳所生土石之概括犯意聯絡，自八十五年起，由其將上開土地
      以每坪新台幣（下同）一千餘元以上之代價，出售土地使用權供前開不詳姓名
      之人，在附表C至J區開挖設置墳墓、建闢道路及堆放開挖設置造墳所生之土石
      」等語，並依連續犯之規定論處。
（二）本案於事實審審理期間，雖經聲請人辯稱上開土地之使用權早已轉售他人，就
      該土地設置墳墓情事既未參與，而聲請人因年事已高亦未予過問，事先亦不知
      情等語，惟原判決並不採信。然上開土地確由聲請人早將使用權售予他人，於
      本案審理期間雖經聲請人多方查尋而無法取得有利證據，致遭不利之判決。惟
      經聲請人努力查證得知，證人鄭百全及曾文夫二人為當時受託造墳之人，由該
      二人得以證明何人委託其在上開土地設置墳墓，進而查知本罪之犯罪行為人。
      就此有利於聲請人之證據，於本案審理期間並未發現，亦未曾提出聲請調查，
      而於判決確定後始行發現，自屬合於再審之理由等語。
二、按因發見確實之新證據，足認受有罪判決之人應受無罪之判決者得聲請再審，固
    為刑事訴訟法第四百二十條第一項第六款所明定。惟（一）所謂發見新證據，係
    指該證據當時已經存在，為法院及當事人所不及知，不及調查斟酌，至其後始行
    發見，且就證據本身形式上觀察，固不以絕對不須經過調查程序為條件，但必須
    顯然可認為足以動搖原有罪確定判決，而為受判決人無罪、免訴、免刑或輕於原
    判決所認罪名之判決者為限。此受理聲請再審之最後事實審法院，應就聲請再審
    理由之所謂「新證據」，是否具備事實審判決前已經存在，為法院、當事人所不
    知，事後方行發見之「嶄新性」，及顯然可認足以動搖原有罪確定判決，應為無
    罪、免訴、免刑或輕於原判決罪名之「顯然性」二要件，加以審查，為判斷應否
    准予開始再審之準據。（最高法院八十五年度台抗字第三０八號判決參照）（二
    ）次查此所謂「確實之新證據」，係指其證據之本身在客觀上可認為真實，勿須
    經過調查，即足以動搖原判決，使受刑人得受有利之裁判者而言，若在客觀上就
    其之真實性為如何，尚欠明瞭，非經相當之調查，不能辨其真偽，即與確實新證
    據之「確實」含義不符，自難據為聲請再審之理由（最高法院七十年度台抗字第
    一六一號判決參照）。（三）又若判決前已經當事人提出或聲請調查之證據，經
    原法院捨棄不採者，即非該條款所謂發見之新證據，不得據為聲請再審之原因。
    （最高法院七十七年度台上字第五十五號、七十八年度台抗字第一四五號判決參
    照）綜上所述，刑事訴訟法第四百二十條第一項第六款所謂發見新證據，係指該
    證據當於事實審法院判決前已經存在，為法院及當事人所不知及調查斟酌，而於
    判決事後始經發見者而言，該證據之成立並非在判決確定之後始成立，且該證據
    必須毋須經調查程序，或經原法院不採者，並顯然可認為確實足以動搖原確定判
    決，而為受判決人有利之判決者為限。
三、本件聲請人聲請意旨所指本案於事實審審理期間，雖經聲請人辯稱上開土地之使
    用權早已轉售他人，就該土地設置墳墓情事既未參與，亦未予過問，事先並不知
    情等語，為原確定判決所不採信。然上開土地確由聲請人早將使用權售予他人，
    此經聲請人努力查證得知，證人鄭百全及曾文夫二人為當時受託造墳之人，由該
    二人得以證明何人委託其在上開土地設置墳墓，進而查知本罪之犯罪行為人。請
    准傳喚證人鄭百全及曾文夫二人作證等語。惟查聲請人所提之上開證據，，在客
    觀上就其之真實性為如何，尚欠明瞭，非經相當之調查，不能辨其真偽，與確實
    新證據之「確實」含義不符，自難據為聲請再審之理由。聲請人以之為再審事由
    聲請再審，自非可採。本件查無再審之理由，聲請人聲請再審，核無理由，應予
    駁回。
據上論斷，依刑事訴訟法第四百三十四條第一項，裁定如主文。
中      華      民      國    九十二    年      三      月      六      日
                              臺灣高等法院刑事第十七庭
                                  審判長法  官  陳  正  雄
                                        法  官  許  宗  和
                                        法  官  許  錦  印
右正本證明與原本無異。
不得抗告。
                                        書記官  楊  妙  恩
中      華      民      國    九十二    年     三       月     十一     日


司法院資訊處製作；財團法人民間司法改革基金會備份。
